臺灣板橋地方法院刑事判決　　　　　　 96年度簡上字第550號
上　訴　人
即　被　告　甲○○
上列上訴人因詐欺案件，不服本院96年度簡字第2847號中華民國
96年5 月22日第一審判決（聲請簡易判決處刑案號：96年度偵字
第3299號），提起上訴，本院管轄之第二審合議庭判決如下：
    主  文
原判決撤銷。
甲○○幫助犯詐欺取財罪，處拘役伍拾伍日，如易科罰金以新臺
幣壹仟元折算壹日，減為拘役貳拾柒日，如易科罰金以新臺幣壹
仟元折算壹日。
    事  實
一、甲○○可預見一般人無故不自行申辦金融機構帳戶使用，反
    價購或其他方式取得他人申辦之金融機構帳戶使用，可能為
    遂行詐欺之不法所有意圖，竟為貪圖小利，仍不違背其意，
    而基於幫助詐欺之不確定故意，於民國95年9 月26日上午10
    時許，至臺北縣新莊市○○路○ 段75號台新國際商業銀行（
    下簡稱「台新銀行」）新莊分行，就其前於86年11月27日開
    立之帳號00000000000000號帳戶，申請更換晶片金融卡後，
    在臺北縣新莊市某處，將其上開銀行帳戶之存摺、金融卡及
    密碼，以不詳之代價，交付予不詳之人，提供予詐欺集團供
    作詐騙他人匯款之人頭帳戶使用。嗣即有乙○○於同日晚上
    10時許，在臺北市接獲一名匿名女子之電話，向其佯稱願與
    之援交，相約在臺北市○○街見面，待其至相約地點後，再
    以電話聯絡向其佯稱須先以金融卡進行轉帳手續，以確認其
    身分非警察，經其按該名女子指示以金融卡進行轉帳手續後
    ，該名女子復向其佯稱因其輸入失敗卡住其系統，須換卡操
    作解除，使乙○○誤以為真，陷於錯誤，而再借其同事江典
    泰之金融卡進行轉帳操作，因而遭詐騙陸續匯款新臺幣（下
    同）3 萬元、2 萬8 千元、1 萬3 千元、1 千元等款項，至
    甲○○上開台新銀行帳戶內，該等款項旋遭詐欺集團提領一
    空，始知受騙報警處理，經警循線調查，且甲○○其後於95
    年10月16日上午9 時35分許，復至上址台新銀行新莊分行，
    申辦上開帳戶掛失手續時，經銀行人員報警查獲，因而查悉
    上情。
二、案經臺北縣政府警察局新莊分局報請臺灣板橋地方法院檢察
    署檢察官偵查後聲請簡易判決處刑。
    理  由
一、訊據被告甲○○矢口否認有上揭販售銀行帳戶幫助詐欺之犯
    行，辯稱：伊原係幫老闆丙○○做木工散工七、八年，後因
    伊有心臟病休息了一、二年，95年9 月26日因伊重新要幫丙
    ○○工作，且丙○○因曾經被搶，將現場領薪資改為轉帳方
    式，每十日會將伊做散工之薪資存入伊戶頭，伊才去銀行將
    伊之前開立之帳戶申辦轉帳手續，伊辦好後將該帳戶存摺、
    晶片金融卡、身分證影本及寫有密碼之紙張放在機車置物箱
    內，騎車回家至住處樓下時，因心臟病發，就先上樓拿心臟
    病藥服用，再下樓時就發現伊機車置物箱遭人撬開，其內之
    上開存摺、金融卡、身分證影本、密碼紙張均遭偷走，因該
    帳戶內沒錢，伊就沒有報警，其後因看電視說存摺被拿走會
    遭人使用，才去銀行申辦掛失，伊並無販賣上開帳戶存摺、
    金融卡、密碼云云。惟查，經本院傳訊證人丙○○於本院審
    理時證稱：大約七、八年前開始，被告有在伊裝修工程負責
    做木工，他一天工資二千八，伊是十天為一期來發工資，早
    期都是發現金，後來因為伊做樣品屋，自己必須在工地看守
    ，所以在最近二、三年有請家人幫伊轉帳，就是看工人他們
    如果有帳戶的，就用轉帳的方式，伊改採轉帳方式時，被告
    還有在伊這裡工作，但是被告都沒有用轉帳，因為他都要發
    現金，伊從來沒有用轉帳的方式發給被告工資過，被告亦無
    要求過伊用轉帳的方式發放他的薪資，伊開始改用轉帳的方
    式發放薪資時，有告訴被告現在用轉帳的方式比較方便，而
    且不用怕拿到假鈔，他說他再看看，這是距離現在二、三年
    前（即93、94年前）的事情，後來伊和被告就沒有討論過轉
    帳的事情，而且被告偶爾還會預借薪資，等到發薪水時，再
    扣抵，本件95年9 月間，伊與被告並無討論到要用帳戶轉帳
    他的薪資，因為95年9 月間被告並沒有在伊這裡做，當時伊
    是在中和板南路做印刷廠工程，後來移到北投懷德街，然後
    再到臺北市○○路，這時已經是今年農曆年前後（即指96年
    2 月下旬），被告才回到伊這邊來工作等語（見本院96年10
    月23日審判筆錄），核諸被告上開所辯之情，均與證人丙○
    ○上開證述情節不合，可見被告申辦本件上開銀行帳戶晶片
    金融卡，重新啟用其上開帳戶，顯與其工作薪資轉帳無關，
    是被告上開所辯應非事實，殊無足取。徵諸被告上開以不實
    之事由辯脫飾卸其上開銀行帳戶被詐欺集團供作詐騙他人匯
    款人頭帳戶使用之罪責，已足可議，再其依其所述甫辦畢換
    發該帳戶晶片金融卡2 小時後旋即遭竊，而遭竊後其亦未急
    於報警或掛失，遲至20日後始至銀行辦理掛失，此亦均與常
    情有違。是綜上諸情，被告上開所辯，應屬事後卸責之詞，
    顯不足採，堪認其應有將其上開銀行帳戶存摺等物，交付供
    予詐欺集團作為詐騙他人匯款之人頭帳戶使用之情無誤。此
    外，並有被害人乙○○於警詢指證被害情節綦詳（見偵查卷
    8 至10頁，被害人於警詢之陳述，未經被告於言詞辯論終結
    前聲明異議，視為同意作為證據，本院審酌告訴人上開言詞
    陳述作成時之情況，認為適當，爰依刑事訴訟法第159 條之
    5 規定，得為證據），亦有卷附之上開台新銀行帳戶之被告
    開戶資料、申辦換發晶片金融卡之業務申請書、交易明細、
    被害人轉帳匯款至被告上開台新銀行帳戶之自動櫃員機交易
    明細表4 張等影本可資佐證。是本件事證已臻明確，被告上
    開犯行堪以認定，應予依法論科。
二、核本件被告上開所為，係犯刑法第30條、刑法第339 條第1
    項之幫助詐欺取財罪。被告係幫助他人犯罪，爰依刑法第30
    條第2 項規定按正犯之刑減輕之。另本件被告犯罪後，中華
    民國九十六年罪犯減刑條例業已制定，經總統於96年7 月4
    日公布，同年月16日生效施行，查本件被告犯罪時間，係在
    96年4 月24日以前，所犯詐欺罪，雖係該條例第3 條第1 項
    第15款所列之罪，惟衡其所犯情節，其宣告刑應無量處逾有
    期徒刑一年六月之刑，核諸中華民國九十六年罪犯減刑條例
    第2 條第1 項、第3 條等規定，合於減刑條件，依該條例第
    7 條規定，應於裁判時減其宣告刑。
三、原審以被告犯行明確，依法論罪科刑，固非無見，惟原審於
    上開減刑條例制定生效施行後，未及審酌適用該條例規定予
    以減刑，於法尚有未合。本件被告雖執上開辯詞云云，據以
    提起上訴，然依上述理由，被告上開所辯均不足採，其據以
    執為上訴，應顯無理由，惟原審判決既有上開可議之處，仍
    應由本院將原審判決撤銷，另為適當之判決。爰審酌被告提
    供帳戶予詐欺集團使用，所為已影響社會正常交易安全，增
    加被害人尋求救濟之困難，並使犯罪之追查趨於複雜，暨其
    素行、犯罪之動機、目的、手段、生活狀況、智識程度、所
    獲不法利益及犯罪後之態度等一切犯罪情狀，量處如主文所
    示之刑，並諭知易科罰金之折算標準。再本件被告犯罪後，
    中華民國九十六年罪犯減刑條例業已制定，經總統於96年7
    月4 日公布，同年月16日生效施行，查本件被告之犯罪時間
    ，係在96年4 月24日以前，所犯幫助詐欺罪，雖係該條例第
    3 條第1 項第15款所列之罪，惟其上開宣告刑未逾有期徒刑
    一年六月之刑，核諸中華民國九十六年罪犯減刑條例第2 條
    第1 項、第3 條等規定，合於減刑條件，爰依該條例第2 條
    第1 項第3 款規定，減其宣告刑二分之一，並諭知易科罰金
    之折算標準。
據上論斷，應依刑事訴訟法第455 條之1 第1 項、第3 項、第36
9 條第1 項前段、第364 條、第299 條第1 項前段，刑法第30條
、第339 條第1 項、第41條第1 項前段，刑法施行法第1 條之1
，中華民國九十六年罪犯減刑條例第2 條第1 項第3 款、第7 條
、第9條，判決如主文。
本案經檢察官靳開聖到庭執行職務
中　　華　　民　　國　　96　　年　　11　　月　　9 　　日
                刑事第三庭  審判長法  官  王  屏  夏
                                  法  官  王  偉  光
                                  法  官  彭  全  曄
以上正本證明與原本無異
本件不得上訴
                                  書記官  吳  詩  琳
中　　華　　民　　國　　96　　年　　11　　月　　9 　　日
附錄本案論罪科刑法條全文：
中華民國刑法第339條
意圖為自己或第三人不法之所有，以詐術使人將本人或第三人之
物交付者，處5年以下有期徒刑、拘役或科或併科1千元以下罰金
。
以前項方法得財產上不法之利益或使第三人得之者，亦同。
前二項之未遂犯罰之。
